【裁判字號】    95,台抗,188
【裁判日期】    950324
【裁判案由】    排除侵害聲請假處分
【裁判全文】
最高法院民事裁定              九十五年度台抗字第一八八號
    再 抗告 人  美商‧蘋果電腦股份有限公司
                        CA .
    法定代理人  甲○○○○ ○.
    訴訟代理人  陳和貴律師
                吳婷婷律師
上列再抗告人因與相對人茂嘉科技股份有限公司間請求排除侵害
聲請假處分事件，對於中華民國九十四年十一月二十九日台灣高
等法院裁定（九十四年度抗字第二五八九號），提起再抗告，本
院裁定如下：
    主  文
再抗告駁回。
再抗告訴訟費用由再抗告人負擔。
    理  由
本件台灣士林地方法院（下稱士林地院）請求排除侵害聲請假處
分事件（九十四年度裁全字第二五八四號），再抗告人即債權人
就相對人即債務人所生產Super Tangent、Top Tangent及EZ Ta-
ngent 機型等系列商品聲請假處分，經該院裁定命供擔保後，相
對人就上開如該裁定附件一所示商品及相同或近似於如附件二所
示商品，不得自行或使他人為輸出或輸入、運送、販賣、批售、
加工、揀選、生產、製造或其他一切處分行為；亦不得於網路、
報章雜誌或任何傳播媒體為廣告、散佈商品說明書、價目表、商
品目錄、為商品說明會、展覽會及其他一切推廣促銷行為。相對
人對之提起抗告，原法院以：按商標圖樣之近似，係指具有普通
知識經驗之商品購買人，於購買時施以普通所用之注意，猶有混
同誤認之虞者而言。查相對人生產之Super Tangent 商品，其外
觀固與再抗告人推出之iPod Shuffle數位音樂隨身碟類似，但不
能因同屬Tangent 系列，即謂消費者施以普通之注意，對於附有
螢幕之Top Tangent 及EZ Tangent商品，亦有與iPod Shuffle（
未附螢幕）產生混淆誤認之可能。相對人抗辯再抗告人就Top T-
angent及EZ Tangent商品已合於定暫時狀態假處分之要件未予釋
明，洵堪採信等詞，因而裁定將士林地院就相對人生產之Top T-
angent、EZ Tangent商品所為之假處分裁定廢棄，駁回再抗告人
該部分在士林地院之聲請；並將再抗告人應供擔保之金額減為三
分之一即新台幣一百零三萬二千七百七十八元，駁回相對人其餘
抗告。經核於法並無不合。按「商品慣用之形狀、容器、包裝」
及「具實用或技術機能之功能性形狀」，非公平交易法第二十條
所稱之表徵，行政院公平交易委員會對於公平交易法第二十條案
件之處理原則第九點第一、三款訂定甚明。又於商品外觀係屬公
眾得自由利用之技術者，不得以違反同法第二十四條規定處理之
，為同處理原則第十六點但書所規定。查本件相對人於原法院抗
辯：再抗告人所主張之長方形外觀屬商品慣用之表徵，而圓形控
制鍵乃具有實用機能之功能性表徵，均不得作為表徵，此等表徵
應歸於公共得自由利用之資源，不得受公平交易法第二十條及第
二十四條所保護等情，核屬實體事項之爭執，應由兩造另於本案
訴訟解決，並非假處分程序所得詳予審究。原裁定理由就此部分
雖未有論述，惟對於裁判之結果，尚不生影響。次按法院為民事
訴訟法第五百三十八條第一項及第三項裁定前，應使兩造當事人
有陳述之機會，固為同條第四項所定，其立法意旨在於定暫時狀
態之假處分，往往係預為實現本案請求之內容，為期法院能正確
判斷有無處分之必要，明定法院為裁定前，應使兩造當事人有陳
述之機會。然如法院已得為正確判斷，或認兩造當事人陳述意見
為不適當時，依同條項但書規定，亦得不使兩造當事人有陳述之
機會。是於假處分裁定前，應否使兩造當事人有陳述之機會，屬
法院職權裁量範圍，縱未使之有陳述之機會，亦難指為違法。況
抗告程序以不行言詞辯論為原則，此觀民事訴訟法第二百三十四
條規定自明，兩造既已於原法院以書面為充分之陳述（見原法院
卷附抗告、答辯書狀各三份），難謂兩造未因之有陳述之機會。
至再抗告人對於定暫時狀態假處分要件之釋明是否已足，乃原法
院取捨證據及認定事實之職權行使，尚不得遽指為違法。再抗告
論旨，謂原法院未就伊主張相對人製造及販賣Top Tangent 及EZ
Tangent 商品之行為違反公平交易法第二十四條規定所提出供釋
明之證據，予以調查審酌；又遽認伊對Top Tangent及EZ Tange-
nt商品已合於定暫時狀態假處分之要件未予釋明，其見解顯與所
謂釋明之意義有違；原法院復未依民事訴訟法第五百三十八條第
二項規定，令伊有陳述意見之機會，適用法規顯有錯誤云云，執
以指摘原裁定關於其不利部分為不當，聲明廢棄，非有理由。
據上論結，本件再抗告為無理由。依民事訴訟法第四百九十五條
之一第二項、第四百八十一條、第四百四十九條第一項、第九十
五條、第七十八條，裁定如主文。
中    華    民    國  九十五  年    三    月  二十四  日
                      最高法院民事第三庭
                          審判長法官  吳  正  一
                                法官  劉  福  聲
                                法官  黃  義  豐
                                法官  簡  清  忠
                                法官  袁  靜  文
      本件正本證明與原本無異
                                      書  記  官
中    華    民    國  九十五  年    四    月    四    日
                                                      j


司法院資訊處製作；財團法人民間司法改革基金會備份。
